最高法院刑事判決　　　　　　九十六年度台上字第五三五一號
上　訴　人　甲○○
上列上訴人因違反毒品危害防制條例案件，不服台灣高等法院高
雄分院中華民國九十六年七月二十四日第二審判決（九十五年度
上訴字第二二六九號，起訴案號：台灣屏東地方法院檢察署九十
三年度偵字第六０一四號），提起上訴，本院判決如下：
    主  文
原判決撤銷，發回台灣高等法院高雄分院。
    理  由
本件原判決認定上訴人甲○○基於販賣第二級毒品甲基安非他命
營利之概括犯意，於民國九十三年五月間、八月間，在其屏東縣
萬丹鄉○○村○○路一二四六號住處，先後二次向綽號「順仔」
之不詳姓名成年男子，販入價值各為新台幣（下同）三萬元，重
量約四十公克之甲基安非他命；又於不詳時間，在高雄縣鳳山市
○○○路某處，向綽號「博仁」之不詳姓名成年男子，販入數量
不等之甲基安非他命十次；另於九十三年九月間，在不詳地點，
向綽號「大姐」之不詳姓名成年女子，販入價值三萬元，重量約
五十公克之甲基安非他命一次。上訴人除部分供己施用外，上開
販入之甲基安非他命，並由上訴人以其所有之行動電話撥打予鄧
新福，相約在屏東縣萬丹鄉○○○路交流道下或上訴人前揭住處
，為下列三次甲基安非他命交易，共得款四千五百元。(一)、於九
十三年九月十二日中午，以一千元之價格，出售鄧新福二公克之
甲基安非他命。(二)、於同年月十六日中午，以一千五百元之價格
，出售鄧新福三公克之甲基安非他命。(三)、於同年月二十一日下
午一時許，以二千元之價格，出售鄧新福數量不詳之甲基安非他
命。上訴人另基於轉讓甲基安非他命之概括犯意，分別於九十三
年六至九月間，在屏東縣林園鄉某處、屏東縣萬丹鄉磚寮村夏威
夷汽車旅館、屏東縣屏東市○○路租住處等地，向許明安表示放
置在桌上之甲基安非他命可自行取用，而無償轉讓甲基安非他命
三次予許明安施用（轉讓數量未達淨重十公克以上）。嗣於九十
三年十月十五日晚間十一時許，經檢察官指揮警方逕行搜索上訴
人上開住處，查獲甲基安非他命二包、殘留甲基安非他命之電子
秤、預備分裝毒品販賣之空夾鍵袋一百四十包等物等情。因而撤
銷第一審關於販賣第二級毒品及轉讓第二級毒品部分之判決，改
判論處上訴人連續販賣第二級毒品（累犯）；連續轉讓第二級毒
品（累犯）罪刑，固非無見。
惟查：(一)、毒品危害防制條例第四條第二項之販賣第二級毒品罪
，以行為人有營利之目的（意思），而販入或賣出該毒品或二者
兼而有之者，為其構成要件。原判決事實欄認定記載：上訴人基
於販賣甲基安非他命營利之犯意，先後二次向綽號「順仔」之不
詳姓名成年男子，各以三萬元之價格販入重量約四十公克之甲基
安非他命；另向綽號「大姐」之不詳姓名成年女子，以三萬元之
價格販入重量約五十公克之甲基安非他命一次；復先後以一千元
及一千五百元之價格，分別出售鄧新福二公克及三公克之甲基安
非他命等情，苟俱屬無訛，則上訴人上開出售甲基安非他命與鄧
新福之價格，是否均低於上訴人向綽號「順仔」、「大姐」等人
販入甲基安非他命之價格？而苟上訴人上開出售甲基安非他命與
鄧新福之價格，均低於上訴人向綽號「順仔」、「大姐」等人販
入甲基安非他命之價格，則上訴人上開出售甲基安非他命與鄧新
福之犯行，其是否具有營利之意圖即尚非全無疑義，仍待調查釐
清論述說明。而上情與上訴人是否有檢察官所指之販賣第二級毒
品犯行攸關，自應詳予調查釐清論述說明。乃原審就上情未詳予
調查釐清，逕以販賣毒品係屬重罪，苟無利可圖，衡情一般持有
毒品者，當不致輕易將持有毒品交付他人等推論之詞，遽為不利
上訴人之認定，其查證未盡且理由欠備，遽行判決，尚有未洽。
(二)、依法應於審判期日調查之證據雖已調查，而其內容未明瞭者
，即與未經調查無異，如遽行判決，仍屬應於審判期日調查之證
據而未予調查，尚不得遽對被告為有利或不利之認定。原判決認
定上訴人有販賣甲基安非他命與鄧新福之犯行，係依憑鄧新福於
警詢及檢察官偵查中不利上訴人供述各情，及證人辜顯宗於第一
審審理中證稱：在鄧新福家中看過鄧新福與上訴人電話聯絡，鄧
新福再叫伊載其前往上訴人家中購買甲基安非他命，伊曾經把錢
交給鄧新福，伊人在外面等，鄧新福出來之後就有拿到毒品（原
判決第十二頁第三至六行）等語，為其主要論據之一。然依原判
決理由欄所為之論述說明，鄧新福於警詢、檢察官偵查中不利上
訴人供述各情，及辜顯宗於檢察官偵查及第一審審理中證述各情
，均不盡明確一致（原判決理由欄貳、一、(七)，貳、六、(三)、１
）。乃原判決未說明經由何項調查及有何證據，堪認鄧新福於警
詢及檢察官偵查中不利上訴人供述各情，確與辜顯宗上開供述各
情相符，逕以鄧新福、辜顯宗不盡明確一致之供述各情，認定上
訴人有原判決事實欄所載販賣甲基安非他命與鄧新福之犯行，尚
有未合。(三)、證人之證述，如無瑕疵可指，而就其他方面調查，
又與事實相符，其證述固未始不足採為判決之基礎，倘其證據之
本身尚有瑕疵，則在此瑕疵未予究明以前，遽採為有罪之根據，
仍難謂為適法。原判決認定上訴人有轉讓甲基安非他命與許明安
之犯行，係依憑證人許明安於檢察官偵查中證稱：……上訴人當
時在夏威夷旅館，有請伊及曾昭民施用安非他命（原判決第十五
頁第六至八行）等情，為其主要論據之一。乃原判決就檢察官指
上訴人曾轉讓甲基安非他命予曾昭民部分（原判決理由欄貳、六
、(6)），論斷不能證明上訴人有該部分之犯行，而就該部分說明
不另為上訴人無罪之諭知，復又以曾昭民於第一審審理中證稱：
上訴人從未送伊毒品（原判決第二十五頁第十五至十六行）等情
，為其主要論據之一。許明安與曾昭民上開供述各情是否不盡相
符，而非無瑕疵，則為證明許明安不利上訴人之供述確屬事實，
即尚須另有其他必要之補強證據，用以補足許明安不利上訴人供
述之證明力，始得採為斷罪資料。且所謂之補強證據，則指除證
人不利被告之供述外，其他足以證明該供述之事實確具有相當程
度真實性之證據而言，雖所補強者，非以事實之全部為必要，但
亦須因補強證據與該項陳述之相互利用，足使犯罪事實獲得確信
者，始足當之。乃原判決未說明曾昭民上開供述各情，其何以不
能為有利上訴人論斷之理由，復未敘明有何補強證據可資參照，
堪認許明安不利上訴人供述各情確屬事實，其查證未盡且理由欠
備，遽行判決，難昭折服。(四)、除刑事訴訟法有特別規定外，已
受請求之事項未予判決，或未受請求之事項予以判決者，其判決
當然違背法令，同法第三百七十九條第十二款定有明文。本件檢
察官於起訴書犯罪事實欄，就上訴人基於營利意圖而販入甲基安
非他命犯行部分，僅指：上訴人基於販賣甲基安非他命營利之概
括犯意，自九十三年年初起，在高雄縣鳳山市○○○路，向綽號
「博仁」之不詳姓名成年男子，販入數量不詳之甲基安非他命多
次（起訴書第一頁第二十至二十三行）。乃原判決對未經起訴之
上訴人基於販賣營利之概括犯意，於九十三年五月間、八月間，
在其屏東縣萬丹鄉○○村○○路一二四六號住處，先後二次向綽
號「順仔」之不詳姓名成年男子，販入價值各為新台幣（下同）
三萬元，重量約四十公克之甲基安非他命；及於九十三年九月間
，在不詳地點，向綽號「大姐」之不詳姓名成年女子，販入價值
三萬元，重量約五十公克之甲基安非他命一次，涉犯毒品危害防
制條例第八條第二項販賣第二級毒品部分，併予審判，卻未說明
何以得併予審判之理由，難謂無判決不備理由之違誤。上訴意旨
指摘原判決不當，尚非全無理由。按第三審法院應以第二審判決
所確認之事實為判決基礎，刑事訴訟法第三百九十四條第一項前
段定有明文。原判決上述之違背法令，影響於事實之確定，本院
無可據以為裁判，應將原判決撤銷，發回原審法院更為審判。原
判決不另為無罪諭知部分，基於審判不可分之原則，併予發回，
附此敘明。
據上論結，應依刑事訴訟法第三百九十七條、第四百零一條，判
決如主文。
中　　華　　民　　國　九十六　年　　十　　月　 十一 　日
                      最高法院刑事第一庭
                          審判長法官  董　明　霈
                                法官  林　茂　雄
                                法官  張　祺　祥
                                法官  呂　永　福
                                法官  蘇　振　堂
      本件正本證明與原本無異
                                      書  記  官
中　　華　　民　　國　九十六　年　　十　　月　 十八 　日
                                                      Ｋ
